臺灣嘉義地方法院刑事裁定　　　　　　 100年度簡抗字第4號
抗　告　人
即　被　告　陳信凱
上列抗告人因竊盜聲請再審案件，不服本院民國100 年7 月31日
裁定（100 年度聲簡再字第4 號），提起抗告，本院管轄之第二
審合議庭裁定如下：
    主  文
抗告駁回。
    理  由
一、原裁定意旨略以：抗告人即聲請人陳信凱（下稱抗告人）前
    因竊盜案件，經本院於民國100 年5 月12日，以100 年度朴
    簡字第157 號判處有期徒刑3 月，如易科罰金，以新臺幣
    1,000元折算1日，上訴後因有法律上不應准許之情形，而經
    本院以100 年度簡上字第95號駁回上訴確定等情，業經本院
    調閱該案卷查證無訛。抗告人固以其於上開案件判決確定後
    ，原確定判決所認定抗告人所竊取之車牌號碼JPZ-330 號重
    型機車，業經嘉義縣警察局水上分局查獲竊取者為柯凱元，
    該人為一名慣竊，於今年6 月初已遭嘉義縣警察局水上分局
    通緝到案，柯凱元已承認該次的竊盜犯行等情，因而聲請再
    審云云。然查，抗告人並未附具上開警局筆錄供本院再審時
    核參，已無從確認其陳述之真實性，且該為證據之警局筆錄
    依抗告人之陳述係於100 年6 月份才製作，亦係於本院前揭
    判決（100 年5 月12日）後方存在，而不具「嶄新性」，自
    不能據為聲請再審之原因。況查，縱上開警局筆錄足以證明
    柯凱元100 年4 月1O日在嘉義縣水上鄉縣道嘉168 公路與大
    崙村路口公車站旁竊取車牌號碼JPZ-330 號重型機車，然依
    抗告人之聲請意旨所述及其偵查時所自白之情節觀之，抗告
    人於100 年4 月17日在嘉義縣鹿草鄉後堀村某一炸蚵嗲店，
    既明知JPZ-330 號重型機車非屬自己所有，卻仍將該機車牽
    去鹿草鄉後堀派出所後面之一家鑰匙店打一把鑰匙而竊為己
    有，騎乘兩天後，方在路上為警查獲，其行為自屬竊盜無誤
    ，抗告人雖稱係因柯凱元誤騎伊之機車，伊才暫時騎柯凱元
    之機車云云，然查，抗告人既明知車牌號碼JPZ-330 號重型
    機車非其所有，車上原無鑰匙，抗告人還大費周章將該機車
    牽去鹿草鄉後堀派出所後面之一家鑰匙店打新的鑰匙據為己
    用，且直至警察查獲之日，抗告人均未曾報警，其辯稱是柯
    凱元騎錯車方暫時使用云云，自難採憑。因此縱使柯凱元是
    車牌號碼JPZ-330 號重型機車之先竊取者，亦無解於抗告人
    後來意圖為自己不法所有於上開時地竊取該機車之犯行，抗
    告人所提出之證據，顯無足以動搖原有罪確定判決，而應為
    抗告人無罪、免訴、免刑或輕於原判決罪名之判決，故亦不
    具「顯然性」，揆諸上開說明，即難認符合刑事訴訟法第
    420 條第1 項第6 款之要件等情，因認抗告人聲請再審為無
    理由，應予駁回等語。
二、抗告意旨略以：柯凱元100 年4 月10日在嘉義縣水上鄉縣道
    嘉168 公路與大崙村路口公車站旁偷竊車牌號碼JPZ-330 號
    重型機車，嗣後於4 月15日騎乘該車至鹿草鄉後堀村某一炸
    蚵嗲店，當時抗告人早一步到該店內，伊所有之車牌號碼
    LXS-420 號機車停在該店門口外，不料柯凱元比伊早離開該
    店，竟將抗告人車牌號碼LXS-420 號之機車騎走，伊已遍尋
    不著，店東告訴伊該車是柯凱元的，經過2 日，伊打聽柯凱
    元的聯絡方法及住家電話，柯之母親在電話中告知聽柯轉述
    騎錯機車，伊希望趕快和柯換回機車，確實不是要偷該部機
    車，是用來代步云云。
三、按有罪之判決確定後，因發現確實之新證據，足認受有罪判
    決之人應受無罪、免訴、免刑或輕於原判決所認定之罪名之
    判決者，為受判決人之利益，得聲請再審，刑事訴訟法第
    420 條第1 項第6 款定有明文。次按刑事訴訟法第420 條第
    1 項第6 款所謂發見確實之新證據，係指該證據於事實審法
    院判決前已經存在，為法院、當事人所不知，不及調查斟酌
    ，至其後始行發見，且就證據本身形式上觀察，雖不以絕對
    不須經過調查程序為條件，但必須顯然可認為足以動搖原有
    罪確定判決，而為受判決人無罪、免訴、免刑或輕於原判決
    所認罪名之判決者為限。此受理聲請再審之最後事實審法院
    ，應就聲請再審理由之所謂「新證據」，是否具備事實審判
    決前已經存在，為法院、當事人所不知，事後方行發見之「
    嶄新性」，及顯然可認足以動搖原有罪確定判決，應為無罪
    、免訴、免刑或輕於原判決罪名之「顯然性（確實性）」二
    要件，加以審查，為判斷應否准予開始再審之準據。如係事
    後任由一人出具一證明書證明受判決人以前所為有利之主張
    係屬實在，而不足以推翻原確定判決所憑之證據者，即非上
    述所謂確實之新證據，又人證係以證人之證言為證據資料，
    故以證人為證據方法，以其陳述為證明之作用者，除非其於
    另一訴訟中已為證言之陳述，否則不能以其事後所製作記載
    見聞事實之文書，謂其係根據該人證成立於事實審法院判決
    之前，而認該文書為新證據（最高法院28年抗字第8 號判例
    意旨、85年度臺抗字第308 號、93年度臺抗字第98、576 號
    判決意旨可資參照）。
四、經查，抗告人以柯凱元於100 年6 月間之警詢陳述（聲請再
    審狀及抗告狀內均未附此筆錄），未經原確定判決審酌，而
    依刑事訴訟法第420 條第1 項第6 款規定聲請再審。然該筆
    錄是否存在即已有疑，況亦非在事實審判決前已經存在，而
    非具有「嶄新性」，且縱使柯凱元是車牌號碼JPZ-330 號重
    型機車之先竊取者，亦無解於抗告人後來意圖為自己不法所
    有於上開時地竊取該機車之犯行，故難認為確實足以動搖原
    確定判決而對受判決人為有利之判決，因之，亦非具備「顯
    然性」等情，業經原審理由說明如前，依上開法條規定及判
    例意旨，即與「發現確實之新證據」不符。原審因認抗告人
    聲請再審之理由，核與規定要件不合，本件聲請再審為無理
    由，予以駁回，經核並無不當，抗告人仍執陳詞提起抗告為
    無理由，應予駁回。
五、據上論斷，依刑事訴訟法第455條之1第4項、第5項、第412
    條，裁定如主文。
中    華    民    國   100    年    8     月    29    日
                  刑事第四庭  審判長法  官  蔡憲德
                                    法  官  吳育霖
                                    法  官  梁淑美
上列正本證明與原本無異。
本件不得抗告。
中    華    民    國   100    年    8     月    29    日
                                    書記官  林金福